---
title: "A5 - Procesos Poisson"
author: "Héctor Hibran Tapia Fernández - A01661114"
date: "2024-10-15"
output:
  pdf_document: default
  html_document: default
---

```{r setup, include=FALSE}
knitr::opts_chunk$set(echo = TRUE)
```

# Drive Thru

El tiempo de llegada a una ventanilla de toma de órdenes desde un automóvil de un cierto comercio de hamburguesas sigue un proceso de Poisson con un promedio de 12 llegadas por hora.

### - A) ¿Cuál será la probabilidad de que el tiempo de espera de tres personas sea a lo más de 20 minutos?

```{r}
# GAMMA
alpha = 3 
lambda_0 = 12 # Tasa de llegada (por minuto)
x = 1/3

probabilidad_a = pgamma(x, alpha, lambda_0)
print(probabilidad_a)
```


### - B) ¿Cuál es la probabilidad de que el tiempo de espera de una persona esté entre 5 y 10 segundos?

```{r}
# EXPONENCIAL
lambda = 12 / 3600  # Convertimos la tasa por segundo
probabilidad_b = pexp(10, rate = lambda) - pexp(5, rate = lambda)
print(probabilidad_b)
```

### - C) ¿Cuál será la probabilidad de que en 15 minutos lleguen a lo más tres personas?

```{r}
# POISSON
lambda = 12 * 0.25  # 12 llegadas/hora * 0,25 horas = 3 llegadas
probabilidad_c = ppois(3, lambda = lambda) # Probabilidad de que N <= 3
print(probabilidad_c)
```

### - D) ¿Cuál es la probabilidad de que el tiempo de espera de tres personas esté entre 5 y 10 segundos?

```{r}
# GAMMA
lambda = 12 / 3600 # 12 llegadas/hora convertidas a segundos
alpha = 3  # Esperando 3 llegadas
probabilidad_d = pgamma(10, shape = alpha, rate = lambda) - pgamma(5, shape = alpha, rate = lambda) # Calculamos la probabilidad de que T esté entre 5 y 10 segundos.
print(probabilidad_d)
```

### - E) Determine la media y varianza del tiempo de espera de tres personas.

```{r}
# GAMMA
lambda = 12
alpha = 3
mean_time = alpha / lambda 
variance_time = alpha / (lambda^2) 
std_dev_time = sqrt(variance_time)

cat("Media del tiempo de espera de tres personas:", mean_time, "horas\n")
cat("Desviación estándar del tiempo de espera de tres personas:", std_dev_time, "horas\n")
```

### - F) ¿Cuál será la probabilidad de que el tiempo de espera de tres personas exceda una desviación estándar arriba de la media?

```{r}
# GAMMA

alpha = 3  # número de personas
lambda_0 = 0.2  # tasa de llegada 

media = alpha / lambda_0
desviacion_estandar = sqrt(alpha) / lambda_0

limite = media + desviacion_estandar

probabilidad_f = 1 - pgamma(limite, shape = alpha, rate = lambda_0)
print(probabilidad_f)
```

# Entre partículas

Una masa radioactiva emite partículas de acuerdo con un proceso de Poisson con una razón promedio de 15 partículas por minuto. En algún punto inicia el reloj.

### - A) ¿Cuál es la probabilidad de que en los siguientes 3 minutos la masa radioactiva emita 30 partículas?

```{r}
# POISSON
lambda_per_minute = 15
time_minutes = 3
lambda = lambda_per_minute * time_minutes
k = 30
probabilidad_a = dpois(k, lambda)
print(probabilidad_a)
```

### - B) ¿Cuál es la probabilidad de que transcurran cinco segundos a lo más antes de la siguiente emisión?

```{r}
# POISSON
lambda_per_minute = 15
lambda_per_second = lambda_per_minute / 60
t = 5
probabilidad_b = pexp(t, rate = lambda_per_second)
print(probabilidad_b)
```

### - C) ¿Cuánto es la mediana del tiempo de espera de la siguiente emisión?

```{r}
lambda_per_minute = 15
t_median_minutes = log(2) / lambda_per_minute
t_median_seconds = t_median_minutes * 60
print(t_median_minutes)
```

### - D) ¿Cuál es la probabilidad de que transcurran a lo más cinco segundos antes de la segunda emisión?

```{r}
lambda_per_minute = 15
lambda_per_second = lambda_per_minute / 60
k = 2
t = 5
probabilidad_d = pgamma(t, shape = k, rate = lambda_per_second)
print(probabilidad_d)
```

### - E) ¿En que rango se encuentra el 50% del tiempo central que transcurre antes de la segunda emisión?

```{r}
lambda_per_minute = 15
k = 2
t1 = qgamma(0.25, shape = k, rate = lambda_per_minute)
t2 = qgamma(0.75, shape = k, rate = lambda_per_minute)
print(paste("El 50% central del tiempo transcurre entre", round(t1, 4), "y", round(t2, 4), "minutos"))
```