---
title: "A7 - Regresión Logística"
author: "Héctor Hibran Tapia Fernández - A01661114"
date: "2024-11-05"
output:
  pdf_document: default
  html_document: default
---

```{r setup, include=FALSE}
knitr::opts_chunk$set(echo = TRUE)
```

# Set de Datos Weekly

Trabaja con el set de datos Weekly, que forma parte de la librería ISLR. Este set de datos contiene información sobre el rendimiento porcentual semanal del índice bursátil S&P 500 entre los años 1990 y 2010. Se busca predecir el tendimiento (positivo o negativo) dependiendo del comportamiento previo de diversas variables de la bolsa bursátil S&P 500.

Se cuenta con un set de datos con 9 variables (8 numéricas y 1 categórica que será nuestra variable respuesta: Direction). Las variables Lag  son los valores de mercado en semanas anteriores y el valor del día actual (Today). La variable volumen (Volume) se refiere al volumen de acciones. Realiza:

## 1. El análisis de datos. Estadísticas descriptivas y coeficiente de correlación entre las variables.

```{r}
library(ISLR)
library(tidyverse)

data(Weekly)
head(Weekly)
glimpse(Weekly)
summary(Weekly)
```

```{r}
correlation_matrix = cor(Weekly[, -9])
print(correlation_matrix)
```

```{r}
attach(Weekly)
plot(Volume, main="Volumen de transacciones semanal")
```


## 2. Formula un modelo logístico con todas las variables menos la variable "Today". Calcula los intervalos de confianza para las  $\beta_i$. Detecta variables que influyen y no influyen en el modelo. Interpreta el efecto de la variables en los odds (momios).

```{r}
modelo.log.m = glm(Direction ~ . -Today, data = Weekly, family = binomial)
summary(modelo.log.m)
```

```{r}
contrasts(Direction)
confint(object = modelo.log.m, level = 0.95)
```

```{r}
ggplot(data = Weekly, mapping = aes(x = Direction, y = Lag2)) +
geom_boxplot(aes(color = Direction)) +
geom_point(aes(color = Direction)) +
theme_bw() +
theme(legend.position = "null")
```

## 3. Divide la base de datos en un conjunto de entrenamiento (datos desde 1990 hasta 2008) y de prueba (2009 y 2010). Ajusta el modelo encontrado.

```{r}
datos.entrenamiento = Weekly$Year < 2009
datos.test = Weekly[!datos.entrenamiento, ]
nrow(Weekly[datos.entrenamiento, ]) + nrow(datos.test) == nrow(Weekly) # Para asegurarnos de que la división se realizó correctamente
```
## 4. Formula el modelo logístico sólo con las variables significativas en la base de entrenamiento.

```{r}
modelo.log.s = glm(Direction ~ Lag1 + Lag2, data = Weekly,family = binomial, subset = datos.entrenamiento)
summary(modelo.log.s)
```

## 5. Representa gráficamente el modelo: 

```{r}
Weekly$Direction = ifelse(Weekly$Direction == "Down", yes = 0, no = 1)
modelo.log.simple = glm(Direction ~ Lag2, data = Weekly, family = binomial)
valores_lag2 = data.frame(Lag2 = seq(min(Weekly$Lag2), max(Weekly$Lag2), length.out = 100))
predicciones = predict(modelo.log.simple, newdata = valores_lag2, type = "link", se.fit = TRUE)

valores_lag2$probabilidad = plogis(predicciones$fit)
valores_lag2$CI.superior = plogis(predicciones$fit + 1.96 * predicciones$se.fit)
valores_lag2$CI.inferior = plogis(predicciones$fit - 1.96 * predicciones$se.fit)

ggplot(Weekly, aes(x = Lag2, y = Direction)) +
  geom_point(aes(color = as.factor(Direction)), shape = "I", size = 3) +
  geom_line(data = valores_lag2, aes(y = probabilidad), color = "firebrick") +
  geom_line(data = valores_lag2, aes(y = CI.superior), linetype = "dashed") +
  geom_line(data = valores_lag2, aes(y = CI.inferior), linetype = "dashed") +
  labs(title = "Modelo logístico Direction ~ Lag2", y = "P(Direction = Up | Lag2)", x = "Lag2") +
  scale_color_manual(labels = c("Down", "Up"), values = c("blue", "red")) +
  guides(color = guide_legend("Direction")) +
  theme(plot.title = element_text(hjust = 0.5)) +
  theme_bw()
```


## 6. Evalúa el modelo con las pruebas de verificación correspondientes (Prueba de chi cuadrada, matriz de confusión).

```{r}
anova(modelo.log.s, test = "Chisq")
```

```{r}
predicciones_prob = predict(modelo.log.s, newdata = datos.test, type = "response")
pred.modelo = ifelse(predicciones_prob > 0.5, 1, 0)
Direction.0910 = datos.test$Direction
matriz.confusion = table(pred.modelo, Direction.0910)
matriz.confusion
library(vcd)
mosaic(matriz.confusion, shade = TRUE, colorize = TRUE,
       gp = gpar(fill = matrix(c("green3", "red2", "red2", "green3"), 2, 2)))
```


## 7. Escribe (ecuación), grafica el modelo significativo  e interprétalo en el contexto del problema. Añade posibles  es buen modelo, en qué no lo es, cuánto cambia)

```{r}
valores_lag2 = data.frame(Lag2 = seq(min(Weekly$Lag2), max(Weekly$Lag2), length.out = 100),Lag1 = mean(Weekly$Lag1))  
predicciones = predict(modelo.log.s, newdata = valores_lag2, type = "response")
valores_lag2$probabilidad = predicciones

ggplot(Weekly, aes(x = Lag2, y = Direction)) +
  geom_point(aes(color = as.factor(Direction)), size = 3) +
  geom_line(data = valores_lag2, aes(y = probabilidad), color = "firebrick") +
  labs(title = "Probabilidad de Direction = Up en función de Lag2",
       y = "P(Direction = Up)", x = "Lag2") +
  scale_color_manual(labels = c("Down", "Up"), values = c("blue", "red")) +
  guides(color = guide_legend("Direction")) +
  theme_bw()
```




